【裁判字號】    97,上易,1592
【裁判日期】    971028
【裁判案由】    傷害等
【裁判全文】
臺灣高等法院刑事判決                97年度上易字第1592號
上  訴  人  台灣台北地方法院檢察署檢察官
上  訴  人
即  被  告  甲○○
上列上訴人因被告傷害等案件，不服台灣台北地方法院九十七年
度易字第六八四號，中華民國九十七年五月二十九日第一審判決
（起訴案號：台灣台北地方法院檢察署九十七年度偵字第七五三
號），提起上訴，本院判決如下：
    主  文
原判決撤銷。
甲○○以強暴使人行無義務之事，處拘役貳拾日，如易科罰金，
以新台幣壹仟元折算壹日。
    事  實
一、甲○○前於民國九十六年九月間，委由乙○○派工清潔其所
    承租位於臺北縣新店市○○路五七巷十一弄一號五樓房屋（
    起訴書誤載為安中路五七巷九弄一號五樓）。乙○○依約於
    九十六年九月十四日早上八時許，派二名女性員工前往處理
    居家清掃。但甲○○不滿意工作之成果，要求乙○○到現場
    查看。於當日二十一時三十分許二人在房子各區巡檢，待行
    至廚房時，甲○○表示流理台上仍有油漬，並請乙○○自己
    用手觸摸，因乙○○不願配合，甲○○遂基於以強暴使人行
    無義務之事之犯意，強拉乙○○的右手觸摸櫥櫃，致乙○○
    之右手食指因而受有0.1×0.3公分擦傷之傷害。
二、案經乙○○訴由臺灣臺北地方法院檢察署檢察官偵查後聲請
    簡易判決處刑。
    理  由
壹、程序問題：
    按被告以外之人於審判外之言詞或書面陳述，除法律有規定
    者外，不得作為證據；又被告以外之人於審判外之陳述，雖
    不符合同法第一百五十九條之一至第一百五十九條之四之規
    定，但經當事人於審判程序同意作為證據，法院審酌該言詞
    陳述或書面陳述作成時之情況，認為適當者，亦得為證據。
    當事人、代理人或辯護人於法院調查證據時，知有第一百五
    十九條第一項不得為證據之情形，而未於言詞辯論終結前聲
    明異議者，視為有前項之同意，刑事訴訟法第一百五十九條
    第一項及第一百五十九條之五分別定有明文。本判決下列所
    引用之各該被告以外之人於審判外之陳述（包含書面陳述）
    ，雖屬傳聞證據，惟當事人於本院審判期日中表示同意作為
    證據方法而不予爭執，本院審酌上開證據資料製作時之情況
    ，尚無違法不當及證明力明顯過低之瑕疵，亦認為以之作為
    證據應屬適當。揆諸前開規定，爰依刑事訴訟法第一百五十
    九條之五規定，認前揭證據資料均有證據能力，先予敘明。
貳、實體問題：
一、訊據上訴人即被告甲○○固坦承於九十六年九月十四日二十
    一時三十分許，因不滿告訴人乙○○所委派之工人清潔成果
    ，要求告訴人用手觸摸流理台，惟矢口否認有何強制或傷害
    之犯行，辯稱：我只是順手牽起告訴人的手，請她自己摸摸
    看，告訴人的傷怎麼造成的我不知道云云（見本院卷第三二
    頁正反面）。經查：
  (一)被告於警詢中稱：當天我因為要清潔我位於新店市○○路五
    七巷十一弄一號五樓的住處，所以與許小姐聯絡要做清潔掃
    除，之後他派出二名清潔員工到我住處打掃，因他們清潔不
    完整，我不願意付給他清潔費用，並請許小姐到現場看清潔
    效果，碰面後我請她用手摸他們員工清潔過後的櫥櫃，她不
    願意，所以我才拉她的手去摸櫥櫃，結果摸完後許小姐就說
    她的手被我用受傷了，我並不知道我有將她的手用受傷等語
    （見偵卷第四頁）；其於原審稱：…我到廚房先走進去，我
    先摸流理台瓦斯爐下面的門板，我一摸上面都是油，我摸了
    三、四次，我請乙○○自己摸，但是她沒有動手，我就拉她
    的手去摸一下，她就說她的手受傷了。…我確實有拿她的手
    碰櫥櫃等語（見原審卷第二八頁反面、三三頁）。
  (二)證人即告訴人乙○○於原審結證：工作完後被告與我通電話
    說我們公司的清潔工作不滿意，表明說如果我要收這個錢，
    我可以過去看，我就找我另外一位同事陪我去。我去被告住
    處前先去派出所備案。九點多被告一來就破口大罵，因為她
    覺得打掃不滿意，我就說我們整個房子巡檢一次；其他地方
    都可以，找到廚房時，被告冷不防拉我的手，碰櫥櫃角落。
    那時候我的手就受傷流血了等語（見原審卷第二七頁正反面
    ）。
  (三)證人即當日據報前往處理之員警吳國菁於原審結證：當天雙
    方因清潔問題爭吵，後來他們到廚房，出來後我有看到告訴
    人的手有滴血下來，但是輕微的傷痕等語（見原審卷第二九
    頁反面、三０頁）。
  (四)證人即同行警員徐偉誠於原審結證：被告說廚房哪邊不乾淨
    ，我不知道告訴人是自己進去，還是被被告拖進去，我記得
    我有聽到告訴人說你怎麼把我手弄受傷了，但我沒有看告訴
    人的傷勢等語（見原審卷第三一頁）。
  (五)證人即被告所委託之仲介公司小姐胡美玉於原審結證：告訴
    人與被告在廚房時，我沒有跟進去，被告、告訴人出來後，
    我聽到告訴人說受傷要驗傷，我看到告訴人用手扶住自己的
    手在看，我沒有仔細看等語（見原審卷第三二頁）。
  (六)復有天主教會耕莘醫院於九十六年九月十四日所出具之乙種
    診斷證明書一份在卷可稽（見偵卷第九頁）
  (七)綜上，依被告於警詢及偵查中自承伊違反告訴人的意願，強
    拉告訴人的手去摸櫥櫃等情，核與證人乙○○、吳國菁、徐
    偉誠、胡美玉等人之上開證詞相符，是被告於警詢及原審之
    自白核與事實相符，堪以採信。被告事後於本院審理時否認
    有強制之犯行云云，屬卸責之詞，難以採認。至被告上開強
    暴行為致告訴人受有右手手指0.1×0.3公分擦傷傷害，乃實
    施強暴行為而生之傷害結果，尚不足以當然認定被告於實施
    強拉告訴人手時亦有傷害告訴人之故意存在，併此敘明。
  (八)本件事證明確，被告犯行堪以認定，自應依法論科。
二、核被告所為，係犯刑法第三百零四條第一項之強制罪。公訴
    人起訴書中係以刑法第二百七十七條第一項傷害罪對被告犯
    行予以起訴，然該強暴行為致生傷害結果，尚不足以當然認
    定被告於實施強拉告訴人手時亦有傷害告訴人之故意存在，
    已如前述，而起訴書中已就被告強拉告訴人之手觸摸櫥櫃等
    情予已論及，是本院爰依刑事訴訟法第三百條變更起訴法條
    。
三、原審據以論科，固非無見。惟原審認被告係犯刑法第二百七
    十七條第一項傷害罪自有不當。檢察官執以指摘原審判決不
    當，請求撤銷改判，為有理由。被告以否認犯行為由上訴，
    請求撤銷改判，為無理由。原審既有上揭可議之處，自應由
    本院予以撤銷改判。爰審酌被告前無前科，有臺灣高等法院
    被告前案紀錄表在卷可稽（見本院卷第一五頁），素行尚佳
    ，但其因對告訴人所提供之服務成果不滿，不僅迄今未支付
    分文予告訴人，所造成告訴人傷害之結果、犯後態度等一切
    情狀，量處如主文第二項所示之刑，並諭知易科罰金之折算
    標準。
據上論斷，應依刑事訴訟法第三百六十九條第一項前段、第三百
六十四條、第二百九十九條第一項前段、第三百條，刑法第三百
零四條第一項、第四十一條第一項前段，刑法施行法第一條之一
，判決如主文。
本案經檢察官曾俊哲到庭執行職務。
中    華    民    國    97    年    10    月    28    日
                  刑事第十七庭  審判長法  官  趙功恆
                                      法  官  陳世宗
                                      法  官  陳憲裕
以上正本證明與原本無異。
不得上訴。
                                      書記官  劉育妃
中    華    民    國    97    年    10    月    30    日
附錄：本案論罪科刑法條全文
刑法第三百零四條第一項：
（強制罪）
以強暴、脅迫使人行無義務之事或妨害人行使權利者，處 3 年以
下有期徒刑、拘役或 3 百元以下罰金。
前項之未遂犯罰之。


司法院資訊處製作；財團法人民間司法改革基金會備份。
